臺灣臺北地方法院刑事判決　　　　　　 96年度簡上字第166號
上　訴　人
即　被　告　甲○○
上列上訴人即被告因竊盜案件，不服本院刑事庭於民國96年3月
19日所為96年度簡字第795號第一審刑事簡易判決（聲請簡易判
決處刑案號：臺灣臺北地方法院檢察署96年度撤緩偵字第15號）
，提起上訴，本院管轄之第二審合議庭判決如下：
    主  文
原判決撤銷。
甲○○連續竊盜，處有期徒刑月，如易科罰金，以銀元佰元
即新臺幣玖佰元折算壹日。減為有期徒刑壹月又拾伍日，如易科
罰金，以銀元佰元即新臺幣玖佰元折算壹日。
    事  實
一、甲○○意圖為自己不法之所有，基於概括之犯意，於民國94
    年10月15日上午11時30分，在台北市信義區○○○路○ 段
    970 號Ｂ1 樓之頂好超市內，趁店員廖政未注意之際，徒
    手竊取虱目魚2 條，並將之藏於其購物袋內，得手後未於櫃
    檯結帳即行離去；復於同日中午12時許，在同市○○路125
    號之松青超市內趁店員乙○○未注意之際，竊取葡萄4 盒、
    大白菜2 顆、高麗菜半顆，得手後未結帳即行離去，為高某
    發現追出店外攔阻並報警查獲。
二、案經臺北市政府警察局信義分局報請臺灣臺北地方法院檢察
    署檢察官偵查而聲請簡易判決處刑。
    理  由
一、證據能力之判斷：
    被告甲○○對於下列各項證據方法，均未爭執其證據能力，
    並同意作為證據（見本院96年度簡上字第166號卷第21頁反
    面），本院審酌其作成時之情況，認為並無不適當之情事，
    均得作為證據。
二、認定事實所憑之證據及理由：
    上揭犯罪事實，業據被告甲○○於警詢、偵訊及本院審理中
    均坦承不諱（見94年度偵字第19762號卷第9頁至第11頁、第
    36頁至第37頁、第45頁至第46頁、本院96年度簡上字第166
    號卷第21頁至第22頁、第25頁至第27頁），並有被害人廖政
    於警詢及偵訊之證詞（見94年度偵字第19762號卷第14頁
    至第15頁、第45頁至第46頁）、被害人乙○○於警詢之證詞
    （見94年度偵字第19762號卷第12頁至第13頁）、贓物認領
    保管單2紙、照片8張在卷可證（見94年度偵字第19762號卷
    第20頁至第29頁）。綜此，由上開證人證詞及贓物認領保管
    單、照片等補強證據，足證被告前開出於任意性之自白核與
    事實相符。是本件事證明確，被告甲○○犯行堪以認定，應
    予依法論科。
三、論罪科刑之依據：
  (一)查被告行為後，刑法於94年1 月7 日修正通過，於94年2 月
    2 日公布，於95年7 月1 日施行，其中刪除刑法第56條，並
    修正第2 條、第33條、第41條等規定。按行為後法律有變更
    者，適用行為時之法律，但行為後之法律有利於行為人者，
    適用最有利於行為人之法律，現行刑法第2 條第1 項訂有明
    文。此條規定乃與刑法第1 條罪刑法定主義契合，而貫徹法
    律禁止溯及既往原則，係規範行為後法律變更所生新舊法律
    比較適用之準據法，是刑法第2 條本身雖經修正，但刑法第
    2 條既屬適用法律之準據法，本身尚無比較新舊法之問題，
    應一律適用裁判時之現行刑法第2 條規定以決定適用之刑罰
    法律，先予辨明。又以本次刑法修正之比較新舊法，應就罪
    刑有關之共犯、未遂犯、想像競合犯、牽連犯、連續犯、結
    合犯，以及累犯加重、自首減輕暨其他法定加減原因（如身
    分加減）與加減例等一切情形，綜其全部罪刑之結果而為比
    較，最高法院95年5 月23日著有95年度第8 次刑庭會議決議
    可資參照。經查：
　(1)刑法第320 條1 項竊盜罪，法定刑得處銀元5 百元以下罰金
  　，據修正後刑法施行法增訂第1 條之1 ：「中華民國94年1
  　月7 日刑法修正施行後，刑法分則編所定罰金之貨幣單位為
    新臺幣。94年1 月7 日刑法修正時，刑法分則編未修正之條
    文定有罰金者，自94年1 月7 日刑法修正施行後，就其所定
    數額提高為30倍。但72年6 月26日至94年1 月7 日新增或修
    正之條文，就其所定數額提高為3 倍」及刑法第33條第5 款
    修正為：「主刑之種類如下：五、罰金：新臺幣1 千元以上
    ，以百元計算之」等規定，是依修正後之法律，刑法竊盜罪
    所得科處之罰金刑最高額維持不變，最低額則提高為新臺幣
    1 千元，是比較修正前、後之刑罰法律，自以被告行為時關
    於科處罰金刑之法律較有利於被告。
  (2)又刑法第56條連續犯之規定業於94年2 月2 日修正公布刪除
    ，是於新法修正施行後，被告之數犯罪行為，即須分論併罰
    。此刪除雖非犯罪構成要件之變更，但顯已影響行為人刑罰
    之法律效果，自屬法律有變更，依新法第2 條第1 項規定，
    比較新、舊法結果，仍應適用較有利於被告之行為時法律即
    舊法論以連續犯，此亦有最高法院95年度第8 次刑事庭會議
    決議參照。
　(3)從而，揆諸前揭最高法院決議及修正後刑法第2 條第1 項前
  　段、後段規定之「從舊、從輕」原則，關於罰金刑及連續犯
    部分應適用被告行為時之法律，即修正前刑法之相關規定，
    予以論處。
  (二)核被告所為，係犯刑法第320 條第1 項之竊盜罪。被告於上
    開時間連續2 次竊盜犯行，時間緊接，構成要件相同，顯係
    基於概括犯意而為，應依修正前刑法第56條連續犯之規定論
    以一罪，並加重其刑。原審以被告犯上述犯罪事實欄犯行，
    事證明確，據以論罪科刑，固非無見，惟查，被告犯罪時間
    在中華民國96年4 月24日以前，符合中華民國96年罪犯減刑
    條例第2 條第1 項第3 款所規定減刑之要件，應依同條例第
    2 條第1 項第3 款之規定，減刑2 分之1 ，原審未及審酌，
    尚有未洽，被告甲○○上訴意旨以：伊父中風復右股骨骨折
    、伊母罹肝病，伊將工作所得寄回家中致無錢維生，且已與
    被害人和解，請求法院輕判等語，並檢附悔過書及伊父之診
    斷證明書為證（見本院96年度簡上字第166 號卷第5 頁至第
    6 頁），經查，該悔過書與本件無涉，且原審認事用法及量
    刑均稱妥適，並無不當，是被告甲○○上訴請求撤銷原判決
    並無理由，惟原判決既有上開可議之處，仍應由本院撤銷改
    判。爰審酌被告於95年11月14日因竊盜案件經臺灣士林地方
    法院以95年度簡上字第154 號刑事判決判處拘役30日，緩刑
    二年確定，此有臺灣高等法院被告前案紀錄表一份可查（見
    本院96年度簡上字第166 號卷第15頁至第16頁），致臺灣臺
    北地方法院檢察署檢察官以95年度撤緩字第396 號撤銷緩起
    訴處分書銷緩原對本件竊盜罪所為緩起訴處分，雖經被告聲
    明異議，亦經臺灣高等法院檢察署以95年度上聲議字第5728
    號處分書駁回其異議，併斟酌其犯後態度、所竊財物價值及
    其生活狀況與智識程度等一切情狀，量處如主文所示之刑，
    並依上開中華民國九十六年罪犯減刑條例之規定減刑二分之
    一。而關於易科罰金折算標準部分，本件被告行為時之刑法
    第41條第1 項前段規定：「犯最重本刑為5 年以下有期徒刑
    以下之刑之罪，而受6 個月以下有期徒刑或拘役之宣告，因
    身體、教育、職業、家庭之關係或其他正當事由，執行顯有
    困難者，得以1 元以上3 元以下折算1 日，易科罰金。」而
    被告行為時之易科罰金折算標準，即修正前罰金罰鍰提高標
    準條例第2 條規定（現已刪除），就其原定數額提高為100
    倍折算1 日，則本件被告行為時之易科罰金折算標準，應以
    銀元100 元以上300 元以下折算1 日，經折算為新臺幣後，
    應以新臺幣300 元以上900 元以下折算為1 日。惟95年7 月
    1 日修正公布施行之刑法第41條第1項 前段則規定：「犯最
    重本刑為5 年以下有期徒刑以下之刑之罪，而受6 個月以下
    有期徒刑或拘役之宣告者，得以新臺幣1000元、2000元或
    300 元折算1 日，易科罰金。」。經比較修正、前後之易科
    罰金折算標準，以95年7 月1 日修正公布施行前之規定，較
    有利於被告，依前開規定，自應依修正前刑法第41條第1 項
    前段，諭知易科罰金之折算標準。
據上論斷，應依刑事訴訟法第455條之1第1項、第3項、第369條
第1項後段、第364條、第299條第1項前段、刑法第2條第1項前段
、第320條第1項、94年2月2日修正公布前刑法第56條、第41條第
1項前段、刑法施行法第1條之1、95年5月17日修正公布前罰金罰
鍰提高標準條例第2條，現行法規所定貨幣單位折算新臺幣條例
第2條、中華民國96年罪犯減刑條例第2條第1項第3款、第7條，
判決如主文。
本案經檢察官於知慶到庭執行職務。
中　　華　　民　　國　　96　　年　　7　　月　　26　　日
　　　　　　　　　刑事第六庭  審判長法  官  周占春
                                    法　官  林孟皇
                                    法  官  林晏如
以上正本證明與原本無異。
不得上訴。
                                    書記官  林妙穗
中　　華　　民　　國　　96　　年　　7　　月　　26　　日
